【裁判字號】    99,上訴,2655
【裁判日期】    990805
【裁判案由】    毒品危害防制條例
【裁判全文】
臺灣高等法院刑事判決                99年度上訴字第2655號
上  訴  人
即  被  告  甲○○
上列上訴人因毒品危害防制條例案件，不服臺灣臺北地方法院
99年度訴字第837號，中華民國99年6月25日第一審判決（起訴案
號：臺灣臺北地方法院檢察署99年度撤緩偵字第204 號，嗣於原
審準備程序進行中，被告就被訴事實為有罪之陳述，經原審告知
簡式審判程序意旨，並聽取當事人意見後，原審合議裁定依簡式
審判程序進行），提起上訴，本院判決如下：
    主  文
上訴駁回。
    理  由
一、依刑事訴訟法第350條、第361條、第362條、第367條規定，
    不服地方法院之第一審判決而上訴者，須提出上訴書狀，並
    應敘述具體理由，此為上訴必備之程式；其所提出之書狀未
    敘述上訴理由，或僅曾以言詞陳述上訴理由者，均應於上訴
    期間屆滿後20日內補提理由書於第一審法院。第一審法院經
    形式審查，認逾期未補提上訴理由者，應定期間先命補正；
    逾期未補正者，為上訴不合法律上之程式，應以裁定駁回。
    倘已提出上訴理由，但所提非屬具體理由者，則由第二審法
    院以上訴不合法律上之程式，判決駁回。而所謂具體理由，
    必係依據卷內既有訴訟資料或提出新事證，指摘或表明第一
    審判決有何採證認事、用法或量刑等足以影響判決本旨之不
    當或違法，而構成應予撤銷之具體事由，始克當之（例如：
    依憑證據法則具體指出所採證據何以不具證據能力，或依憑
    卷證資料，明確指出所為證據證明力之判斷如何違背經驗、
    論理法則）；倘僅泛言原判決認定事實錯誤、違背法令、量
    刑失之過重或輕縱，而未依上揭意旨指出具體事由，或形式
    上雖已指出具體事由，然該事由縱使屬實，亦不足以認為原
    判決有何不當或違法者，皆難謂係具體理由（參照最高法院
     97年台上字第892號判決意旨）。
二、查原判決以上訴人即被告甲○○於原審審理時對於其犯行坦
    承不諱，且其尿液檢體為警採集送驗後，經以氣相層析質譜
    儀法確認檢驗結果，確呈嗎啡陽性反應，此有台灣尖端先進
    生技醫藥股份有限公司濫用藥物檢驗報告及尿液檢體委驗單
    各1 紙附卷可稽，足認被告之任意性自白核與事實相符，本
    件事證明確，被告施用第一級毒品之犯行，堪以認定。又毒
    品危害防制條例於92年7月9日修正公布，自93年1月9日施行
    ，其中第20條、第23條將施用毒品之刑事處遇程序區分為「
    初犯」、「5年內再犯」、「5年後再犯」。依其立法理由之
    說明：「初犯」，經觀察、勒戒或強制戒治，應為不起訴處
    分或不付審理之裁定；經觀察、勒戒或強制戒治執行完畢釋
    放後，「5 年內再犯」者，因其再犯率甚高，原實施之觀察
    、勒戒及強制戒治既已無法收其實效，爰依法追訴或裁定交
    付審理。至於經觀察、勒戒或強制戒治執行完畢釋放，「5
    年後再犯」者，前所實施之觀察、勒戒或強制戒治已足以遮
    斷其施用毒品之毒癮，為期自新及協助其斷除毒癮，仍用「
    初犯」規定，先經觀察、勒戒或強制戒治之程序。從而，依
    修正後之規定，祇於「初犯」及「5年後再犯」2種情形，有
    其追訴條件之限制，即須於初犯經觀察、勒戒或強制戒治釋
    放後，5 年內均無施用毒品之行為，始能認其前所實施之觀
    察、勒戒或強制戒治已足遮斷毒癮，而得於5 年後再犯時，
    再予適用初犯之規定，重行觀察、勒戒等程序。倘5 年內已
    經再犯，被依法追訴處罰，縱其第3次（或第3次以上）施用
    毒品之時間在初犯釋放5年以後，即與「5年後再犯」之情形
    有別，且因已於「5 年內再犯」，顯見其再犯率甚高，原實
    施觀察、勒戒或強制戒治，已無法收其實效，自無再經觀察
    、勒戒及強制戒治之必要，應由檢察官逕行起訴（最高法院
    95年第7 次刑事庭會議決議參照）。本件被告前因施用毒品
    案件，經原審法院裁定送觀察、勒戒後，認有繼續施用毒品
    之傾向，復經該院裁定令入戒治處所施以強制戒治，於89年
    5月15日停止戒治出所，於89年12月11日執行完畢，又於5年
    內再犯施用第一級毒品案件，經原審法院以94年度訴字第69
    9號判決判處有期徒刑1年確定等情，有本院被告前案紀錄表
    在卷可按，其在上揭強制戒治執行完畢釋放後5 年內，既已
    再犯施用毒品之罪，並經檢察官依法追訴處罰，揆諸前揭說
    明，其本次犯行即與毒品危害防制條例第20條第3 項所稱之
    「5 年後再犯」有別，是檢察官依法追訴，於法並無不合，
    自應依法論科。按海洛因係毒品危害防制條例第2條第2項第
    1 款所定之第一級毒品，核被告所為，係犯毒品危害防制條
    例第10條第1 項之施用第一級毒品罪。被告持有海洛因之低
    度行為，應為其施用之高度行為所吸收，不另論罪。又被告
    因施用毒品案件，經原審法院判處有期徒刑1 年確定，已於
    96年6 月19日縮刑期滿執行完畢，有本院被告前案紀錄表在
    卷可按，其受徒刑之執行完畢後，5 年內故意再犯本件有期
    徒刑以上之罪，為累犯，應依刑法第47條第1 項之規定加重
    其刑。爰審酌被告前因施用毒品經觀察勒戒及強制戒治後，
    仍不知戒絕毒癮，再度施用毒品，自制力不佳，兼以施用毒
    品危害施用者之神經中樞，不僅對健康產生不良影響，對於
    社會秩序亦造成一定之隱憂，惟念及被告此舉乃對自己身心
    健康之戕害，犯後已坦承犯行，態度尚可，及參酌其犯罪動
    機、年紀、教育程度、生活狀況等一切情狀，量處有期徒刑
    8 月。被告不服，提起本件上訴，略以：所犯施用第一級毒
    品罪，原審量處有期徒刑8 月，量刑過重，應撤銷處以得易
    科罰金之刑度，以勵自新云云。惟查：有關量刑輕重，係屬
    事實審法院得依職權自由裁量之事項，而原審量刑時，均已
    審酌刑法第57條各款所列情狀，既未逾越法定範圍，又未濫
    用其職權，量刑至為妥適。是被告空言指摘原審量刑過重云
    云，自屬無據，從而，被告所提上訴理由，均未具體指摘原
    判決認事用法究有何不當或違法之處，自非屬得上訴第二審
    之具體理由。依上揭說明，本件上訴未敘述具體理由，其上
    訴自屬不合法律上之程式，應予判決駁回，並不經言詞辯論
    為之。
據上論斷，應依刑事訴訟法第367條前段、第372條判決如主文。
中    華    民    國    99    年    8     月    5     日
                  刑事第八庭審判長法  官  張傳栗
                                  法  官  黃斯偉
                                  法  官  劉嶽承
以上正本證明與原本無異。
如不服本判決，應於收受送達後十日內向本院提出上訴書狀，其
未敘述上訴之理由者並得於提起上訴後十日內向本院補提理由書
（均須按他造當事人之人數附繕本）。「切勿逕送上級法院」。
                                  書記官  何仁崴
中    華    民    國    99    年    8     月    5     日

司法院資訊處製作；財團法人民間司法改革基金會備份。
